【裁判字號】    95,交聲,1186
【裁判日期】    951218
【裁判案由】    違反道路交通管理處罰條例聲明異議
【裁判全文】
臺灣臺北地方法院交通事件裁定        95年度交聲字第1186號
原處分機關  臺北市交通事件裁決所
異  議  人
即受處分人  甲○○
上列異議人即受處分人因違反道路交通管理處罰條例案件，對於
台北市交通事件裁決所中華民國95年11月16日所為之處分（原處
分案號：北市裁三字第裁 22-DB036281號），聲明異議，本院裁
定如下：
        主  文
原處分撤銷。
甲○○汽車駕駛人停車時，在設有禁止停車標線之處所停車，處
罰鍰新臺幣玖佰元。
        理  由
一、原處分意旨略以：本件異議人即受處分人甲○○所有車牌號
    碼8M-4818號自小客車，於95年8月16日13時51分許，在桃園
    縣中壢市○○路74號前違規停車，遭桃園縣政府警察局交通
    隊執勤員警逕行舉發。嗣受處分人於應到案日期前提出申訴
    ，經原舉發單位調查結果，原處分機關乃依道路交通管理處
    罰條例第56條第1項第1款、違反道路交通管理事件統一裁罰
    標準表之規定，裁處受處分人罰鍰新台幣（下同）九百元。
二、異議意旨略以：本人為中級肢障之身心殘障人士，平日外出
    必須穿戴肢架才能行走，於當日駕駛車牌號碼 8M-4818號福
    特自小客車至中壢市○○路上的中壢稅捐稽徵處洽公，根據
    殘障福利法第23條（現已變更名稱為身心障礙者保護法，該
    條文亦已移至該法第56條第1項），各項新建公共設施、建
    築物、活動場所及交通工具，應設置便於殘障者行動使用之
    設備、設施。但該處不但未提供殘障者行動使用之設備、設
    施，而且該路段整條之路邊也完全未設立殘障路邊停車格，
    為洽公所需，實不得已必須臨時停車，懇請體恤殘障者行動
    之不便及政府設施未合法令之不完備，撤銷裁罰云云。
三、按汽車停車時，在設有禁止停車標誌、標線之處所不得停車
    ，道路交通安全規則第 112條第1項第4款定有明文。又汽車
    駕駛人停車時，在設有禁止停車標誌、標線之處所停車之情
    形者，處新台幣600元以上1200元以下罰鍰，道路交通管理
    處罰條例第56條第1項第4款亦定有明文。再按黃實線設於路
    側者，用以禁止停車，道路交通標誌標線號誌設置規則第
    149條第1項第4款亦有明定。
四、經查：
  (一)異議人對於其於 95年8月16日13時51分在桃園縣中壢市○○
    路74號前劃有黃實線路段之道路停車等事實，並不否認，且
    有採證照片二紙在卷可稽。異議人於前揭時間，在路側劃有
    黃實線標線路段之道路停車，核已違反上開規定甚明。是本
    件異議人違規之事證明確。
  (二)異議人雖以上詞置辯，惟：
    (1)按地方主管機關為因應停車之需要，得視道路交通狀況，
      設置路邊停車場；又為整頓交通及停車秩序，維護住宅區
      公共安全，得以標示禁止停車或劃設停車位等方式整理巷
      道，停車場法第12條、第15條有明文規定。此規定授權地
      方主管機關得視道路交通狀況決定是否設置路邊停車場及
      於何處設置路邊停車場。本件異議人指陳前揭違規路段未
      設立任何路邊停車位，甚至未設立殘障停車位，依前揭停
      車場法規定，地方主管機關有權視道路交通狀況決定是否
      設置路邊停車場，地方主管機關既未於前揭違規路段設置
      路邊停車位，乃係審酌當地道路交通狀況後，認該處並無
      設置路邊停車位之必要所致，要非違法。異議人若認該處
      有設置路邊停車場之必要，或認政府機關對於身心障礙者
      應有更完善之保障，得循合法途徑向相關主管機關陳情，
      非得以該處未設置路邊停車場，或身心障礙者行動不便為
      違反交通法規之理由。
    (2)身心障礙者專用停車位識別證係於規劃有身心障礙者專用
      停車位時使用，使身心障礙者無須與一般人爭搶停車位，
      並得享有相關停車收費優惠，然身心障礙者停車仍應遵守
      相關規範，且道路交通管理處罰條例第56條並無身心障礙
      者專用停車位識別證得阻卻違法之規定，是異議人以其於
      車前放置殘障停車證，卻仍被拖吊之詞抗辯，無足可採。
五、綜上，本件異議人確有於前揭時地在設有禁止停車標線之處
    所停車之違規行為，自應依法論處。原處分機關依道路交通
    管理處罰條例第56條第1項第1款、違反道路交通管理事件統
    一裁罰標準及處理細則及違反道路交通管理事件統一裁罰標
    準表之規定，裁處受處分人罰鍰900元，固非無見。惟本件
    異議人係在設有禁止停車標線之處所停車，已該當於同條例
    第56條第1項第4款之行為，自應依該款規定論處。異議人之
    異議雖無理由，惟原處分機關未審酌及此而為處分，亦有未
    洽，自應由本院將原處分撤銷，仍以異議人有違反道路交通
    管理處罰條例第56條第1項第4款規定之行為，依該條規定暨
    違反道路交通管理事件統一裁罰基準及處理細則第44條第1
    項、違反道路交通管理事件統一裁罰標準表之規定，裁處異
    議人罰鍰900元，以資適法。
據上論斷，應依道路交通案件處理辦法第20條前段，裁定如主文
。
中    華    民    國    95    年    12    月    18    日
                  交通法庭    法  官  李桂英
上正本證明與原本無異。
如不服本裁定應於送達後5日內向本院提出抗告狀。
                              書記官  黃鈴容
中    華    民    國    95    年    12    月    18    日


司法院資訊處製作；財團法人民間司法改革基金會備份。
